臺灣臺北地方法院民事判決　　　　　　　 96年度訴字第660號
原　　　告　乙○○
訴訟代理人　甲○○
被　　　告　丙○○
訴訟代理人　謝世瑩律師
上列當事人間請求侵權行為損害賠償事件，經本院刑事庭裁定移
轉而來，本院於民國96年4月23日言詞辯論終結，判決如下：
    主      文
被告應給付原告新台幣貳拾玖萬零伍佰肆拾壹元，及自民國95年
9月19日起至清償日止，按年息5%計算之利息。
原告其餘之訴駁回。
訴訟費用由被告負擔1/5，餘由原告負擔。
    事實及理由
一、原告主張：被告於民國94年8月28日中午12時30分許，駕駛
    車號NI-947號營業用小客車（下稱系爭小客車），行經艋舺
    大道106號前欲左轉，應於30公尺前顯示方向燈並注意與後
    方車輛保持適當距離，卻疏未注意即貿然左轉進入內側車道
    ，與伊騎乘車號CMB-709號重型機車（下稱系爭機車）直行
    經該處時發生碰撞，致伊因而人車倒地，受有右手多處擦傷
    併部分肌腱斷裂等傷害。伊因系爭車禍而支付看護費用新台
    幣  (下同)  153,600元、計程車資2,400元、機車修理費用
    24,000元，且伊因傷而不能工作致有薪資損失420,000元；
    況伊因該車禍受傷治療期間，精神上受有重大痛苦，亦受有
    非財產上之損害900,000元。爰依侵權行為法則，提起本訴
    等情。並於本院聲明：被告應給付原告1,500,000元，及加
    計自起訴狀繕本送達翌日起算之法定遲延利息。
二、被告則以：原告請求修車及看護費用部分，應證明與本件車
    禍有相當因果關係；且伊請求之精神慰撫金衡屬過高等語，
    資為抗辯。並於本院聲明：原告之訴駁回。
三、查，被告於94年8月28日中午12時30分許，駕駛系爭小客車
    ，行經艋舺大道106號前欲左轉時，應於30公尺前顯示方向
    燈並注意與後方車輛保持適當距離，卻疏未注意即貿然左轉
    進入內側車道，而與原告騎乘系爭機車發生碰撞，致原告人
    車倒地，因而受有右手多處擦傷併部分肌腱斷裂等傷害；
    原告並以被告涉有失傷害罪嫌而提出告訴，經台灣台北地方
    法院檢察署檢察官提起公訴，經本院刑事庭改以簡易審判程
    序審理，經判處被告有期徒刑3月，如易科罰金以銀元300
    元折算1日；被告不服，提起上訴，再經本院合議庭駁回其
    上訴而告確定等情，有卷附台北市立聯合醫院和平院區   (
    下稱和平醫院) 診斷證明書、台北市政府警察局交通事故談
    話紀錄表為證（見本院卷第126頁、第131至133頁），並為
    被告所不爭執，且經本院依職權調閱上列刑事卷宗核閱屬實
    ，堪信為真。
四、本件應審究者為(一)被告是否有過失？(二)若有，其應負損害賠
    償金額為若干？等情，茲分別論述如下：
(一)、被告是否有過失？
  1.按因故意或過失，不法侵害他人之權利者，負損害賠償責任
    ，民法第184條第1項前段定有明文。又，損害賠償之債，以
    有損害之發生及有責任原因之事實，並二者之間，有相當因
    果關係為成立要件（最高法院48年台上字第481號判例意旨
    參照）。
  2.查，被告因駕駛系爭小客車行經艋舺大道106號前欲左轉時
    ，應於30公尺前顯示方向燈並注意與後方車輛保持適當距離
    ，卻疏未注意即貿然左轉進入內側車道，致撞擊原告因而受
    傷等情，為被告所不爭執，且系爭車禍肇事原因經送鑑定，
    亦認定系爭車禍原因屬可歸責於被告所致（原告並無肇事因
    素）乙節，亦有台北市車輛行車事故鑑定委員會鑑定意見書
    、台北市車輛行車事故鑑定覆議委員會鑑定覆議意見書可參
    (見刑事案件之95 年度偵字第3220號偵查卷第43至49頁) ，
    足見被告對於本件車禍確有過失，且其過失不法行為與原告
    受傷間，顯具有相當因果關係至明。
(二)、被告應負損害賠償金額為若干？
  1.按不法侵害他人之身體或健康者，對於被害人因此喪失或減
    少勞動能力或增加生活上之需要時，應負損害賠償責任，民
    法第193條第1項定有明文。
  2.茲就原告請求各項財產上損害金額，准駁如下：
    (1)、看護費用153,600元部分：
        查，原告因系爭車禍受有右手多處擦傷併部分肌腱斷裂
        等傷害，惟原告於傷口尚未癒合前，日常生活雖部分受
        有影響，但尚未達需僱請看護之必要乙情，亦有卷附台
        北市聯合醫院96年1月31日北市醫事字第09630402700號
        函可憑（見本院卷第23頁），足見原告雖因系爭車禍而
        受傷，然其受傷程度核無僱請看護之必要。是原告請求
        被告應賠償其看護費用1,536,000元云云，自無可取。
    (2)、計程車費2,400元部分：
        查，原告因系爭車禍受有右手多處擦傷併部分肌腱斷裂
        等傷害，需搭車前往和平醫院治療，計支出車資2,40 0
        元乙情，為被告所不爭執 (見本院卷第175頁反面)，核
        該部分費用之支出係屬必要費用，是原告請求該計程車
        費2,400元，於法有據，應予准許。
    (3)、機車修理費用 24,000 元部分：
      查，原告因系爭車禍致機車受損，因而支出修理費用
        24,000元乙節，有卷附收據可稽（見本院卷第124頁）
        。觀諸該收據所列原告系爭機車之修理明細，核與遭被
        告駕車撞擊受損之部位相符 (見同上偵查卷第17頁之台
        北市政府警察局萬華分局交通分隊道路交通事故補充資
        料表所示受損部分；第24至26頁之機車受損照片) ，足
        見原告系爭機車之修理費用核屬因車禍而支出之必要費
        用甚明。是被告抗辯：該機車修理費用與系爭車禍無關
        云云，即無可取。
      次查，系爭機車於93年6月出廠（見本院卷第20頁之行
        照），至94年8月28日發生系爭車禍時，使用達1年2個
        月，故其因修理而更換零件部分自應予以折舊（最高法
        院77年度第9次民事庭會議決議意旨參照）。準此，本
        院參酌固定資產耐用年數表（系爭機車耐用年數為3年
        ）及依行政院所頒佈之「固定資產折舊率表」計算，本
        件機車修理費用（折舊後）應為10,141元（計算式：24
        ,  000×0.536＝12,864；(24,000－12,864)×0.536×
        1/6≒995；24,000－ (12,864＋995)＝10,141，元以下
        4捨5入）。是原告請求被告賠償修車費用10,141元，於
        法有據，應予准許。至原告逾此所為請求，即非有據，
        應予駁回。
    (4)、受傷不能工作損失420,000元部分：
        查，原告因系爭車禍受有右手多處擦傷併部分肌腱斷裂
        等傷害，至94年11月16日才癒合，可恢復工作等情，亦
        有卷附台北市聯合醫院96年1月31日北市醫事字第09630
        402700號函可參（見本院卷第23頁），可見原告因系爭
        車禍而無法工作達2月又18日（即94年8月28日至同年11
        月16日）。準此，原告車禍前於美奇裝訂有限公司擔任
        技術員，每月薪資30,000元（見本院卷第22頁之員工在
        職證明書、及第129頁之員工薪資表），是原告因該車
        禍致2月18日無法工作，致受有工作損失計78,000元。
        故原告請求被告賠償工作損失78,000元，於法有據，應
        予准許。至原告逾此所為請求，即非有據，應予駁回。
  3.精神慰撫金900,000元部分：
    (1)、又按，不法侵害他人之身體、健康、名譽、自由、信用
        、隱私、貞操，或不法侵害其他人格法益而情節重大者
        ，被害人雖非財產上之損害，亦得請求賠償相當之金額
        ，民法第195條第1項亦有明文。所謂相當，自應以實際
        加害情形與其名譽影響是否重大，及被害者之身分地位
        與加害人經濟狀況等關係定之（最高法院47年台上字第
        1221號判例意旨參照）。
    (2)、查，本院審酌原告係國中畢業，任職於美奇裝訂有限公
        司，於94年度薪資所得為106,060元（見本院卷第3頁之
        稅務電子閘門財產所得調件明細表；第21頁之修業證書
        ）；而被告則為高中肄業，從事計程車駕駛工作，於94
        年度財產總額為250,000元（見本院卷第5頁之稅務電子
        閘門財產所得調件明細表）；而原告因系爭車禍受有受
        有右手多處擦傷併部分肌腱斷裂等傷害，至醫院手術開
        刀並住院，其身心所受煎熬自難以言喻等情形，認本件
        精神慰撫金以200,000元為允當。
  4.綜上，本件原告所得請求被告損害賠償金計程車費2,400元
    、機車修理費10,141元、工作損失78,000元、精神慰撫金
    200,000元，共計290,541元。
五、從而，原告依侵權行為法則，訴請被告應賠償其金額共計為
    290,541元，並加計自起訴狀繕本送達翌日（即95年9月19日
    ，見交附民卷第4頁）起算之法定遲延利息，為有理由，應
    予准許。至原告逾此請求部分，即非有據，應予駁回。
六、本件事證已臻明確，兩造其餘攻擊或防禦方法，經本院審酌
    後，認均與本件之結論無涉，茲不再一一論述，併予敘明。
七、據上論結，本件原告之訴為一部有理由、一部無理由，依民
    事訴訟法第79條，判決如主文。
中　　華　　民　　國　　96　　年　　5 　　月　　7 　　日
                  民事第四庭    法　官　楊絮雲
以上正本係照原本作成
如對本判決上訴，須於判決送達後20日內向本院提出上訴狀
中　　華　　民　　國　　96　　年　　5 　　月　　7 　　日
                    　　　　　　書記官　高秋芬
